【裁判字號】    98,上訴,246
【裁判日期】    981120
【裁判案由】    違反毒品危害防制條例
【裁判全文】
臺灣高等法院花蓮分院刑事判決         98年度上訴字第246號
上  訴  人  臺灣高等法院花蓮分院檢察署檢察官
上  訴  人
即  被  告  乙○○
                    （現另案於臺灣花蓮監獄執行）
指定辯護人  曾泰源律師
上列上訴人因違反毒品危害防制條例案件，不服臺灣花蓮地方法
院97年度訴字第488號中華民國98年7月15日第一審判決（起訴案
號：臺灣花蓮地方法院檢察署97年度偵緝字第274號），提起上
訴，本院判決如下：
    主  文
原判決關於犯罪欄事實一（即共同販賣第二級毒品予周大鑫）部
分及原判決第二項如附表編號一、二部分暨定執行刑部分均撤銷
。
乙○○幫助施用第二級毒品，貳罪，均累犯，均處有期徒刑貳月
，如易科罰金均以新台幣壹仟元折算壹日；又幫助施用第二級毒
品，累犯，處有期徒刑參月，如易科罰金以新台幣壹仟元折算壹
日。
其他上訴駁回。
本判決第二項所處之刑，與上訴駁回即幫助施用第一級毒品罪貳
罪部分，應執行有期徒刑壹年，如易科罰金以新台幣壹仟元折算
壹日。
    事  實
一、乙○○前曾因竊盜案件，經臺灣花蓮地方法院以89年度易字
    第542號判處有期徒刑8月確定，與另所犯竊盜罪、違反毒品
    危害防制條例案件所處之刑，經定執行刑為有期徒刑4年，
    於民國93年12月28日縮短刑期假釋出監，94年4月21日縮刑
    期滿執行完畢（現另因施用毒品罪執行中）。竟仍不知悔改
    ，分別有下列犯行：
（一）於96年7月26日15時許，在花蓮市王母娘娘廟附近，幫助
      林朱湖以新台幣（以下同）300元向綽號「阿姐」不詳姓
      名之成年人購買第二級毒品安非他命以供施用。
（二）又於96年7月28日0時許，在花蓮市王母娘娘廟附近，另以
      幫助林朱湖施用毒品之犯意，以500元向不詳姓名之成年
      人購得第二級毒品安非他命後供林朱湖施用。
（三）再於96年7月29日晚間10時45分許，接獲周大鑫以0000000
      000號行動電話撥打乙○○持有之0000000000號行動電話
      ，詢問是否有第二級毒品安非他命可供販賣，乙○○以其
      要上臺北，並無其所需要之毒品，而明知周大鑫欲購買第
      二級毒品安非他命供施用，竟同意周大鑫之要求而基於幫
      助施用第二級毒品之犯意，旋即以上開行動電話，聯絡持
      有0000000000號行動電話之陳俊宏（其所涉販賣安非他命
      犯嫌，另經起訴），代周大鑫連絡陳俊宏購買4千元之安
      非他命供施用，經以電話連絡妥當後，陳俊宏即於同日晚
      間11時54分許，駕車至花蓮縣燦坤賣場附近檳榔攤，交付
      0.7公克之安非他命1包予周大鑫並收取4千元，而幫助周
      大鑫施用第二級毒品安非他命。
（四）乙○○再因其友人林宛萍染有施用第一級毒品海洛因之習
      慣，於毒癮發作時懇求乙○○代為尋覓第一級毒品海洛因
      供其止癮，乙○○即基於幫助林宛萍施用海洛因之犯意，
      於96年7月28日下午5時55分起至同日晚間10時46分之前某
      時，代林宛萍以1千元之價格向不詳姓名之成年藥頭購買
      海洛因後，在不詳地點將所購得之第一級毒品海洛因交予
      林宛萍，並收取1千元價金；另於96年7月29下午5時58分
      起至同日晚間8時31分許，亦經林宛萍請求後，為林宛萍
      聯繫不詳姓名成年人，取得捲成香菸供施用1次之微量海
      洛因，在花蓮市下美崙統冠超商附近交予林宛萍，並由林
      宛萍交付統一發票中獎200元之發票3張（共6百元）方式
      付款，以上開方式幫助林宛萍施用海洛因2次。
二、案經花蓮縣警察局花蓮分局報告台灣花蓮地方法院檢察署檢
    察官偵查起訴。
    理  由
壹、有罪部分：
一、證據能力：
（一）按被告以外之人於審判外之言詞或書面陳述，除法律有規
      定者外，不得作為證據，刑事訴訟法第159條第1項定有明
      文。再按被告以外之人於檢察事務官、司法警察官或司法
      警察調查中所為之陳述，與審判中不符時，其先前之陳述
      具有較可信之特別情況，且為證明犯罪事實存否所必要者
      ，得為證據，刑事訴訟法第159條之2定有明文。此項規定
      係以被告以外之人於檢察事務官、司法警察官、司法警察
      調查中所為之陳述「與審判中不符」，或到庭後因身心壓
      力於訊問或詰問時無法為完全之陳述或拒絕陳述者，且其
      先前之陳述，具備「可信性」及「必要性」二要件，始例
      外得適用上開規定，認其先前所為之陳述，為有證據能力
      。而所謂「與審判中不符」，係指該陳述之主要待證事實
      部分，自身前後之供述有所不符，導致應為相異之認定，
      此並包括先前之陳述詳盡，於後簡略，甚至改稱忘記、不
      知道或有正當理由而拒絕陳述（如經許可之拒絕證言）等
      實質內容已有不符者在內。所謂「可信性」要件，則指其
      陳述與審判中之陳述為比較，就陳述時之外部狀況予以觀
      察，先前之陳述係在有可信為真實之特別情況下所為者而
      言。例如先前之陳述係出於自然之發言，審判階段則受到
      外力干擾，或供述者因自身情事之變化等情形屬之，與一
      般供述證據應具備之任意性要件有別。至所謂「必要性」
      要件，乃指就具體個案案情及相關證據予以判斷，其主要
      待證事實之存在或不存在，已無從再從同一供述者取得與
      先前相同之陳述內容，縱以其他證據替代，亦無由達到同
      一目的之情形。
（二）查證人林朱湖、周大鑫、林宛萍於警詢中證詞，被告及辯
      護人均否認其證據能力。惟證人林宛萍於警詢中就檢察官
      起訴被告2次交付第一級毒品之供述，核與其在偵查中之
      供述大致相符，且檢察官及辯護人均對原審以證人林宛萍
      於偵查中之供述已明確，認無於審判中傳訊之必要未表示
      反對意見，故證人林宛萍於警詢中就檢察官起訴被告2次
      交付伊第一級毒品犯行之供述既非與審判中不符，且無特
      別可信性及必要性，並無證據能力。而證人林朱湖、周大
      鑫於警詢之供述雖與其等於原審之證述不同，惟證人林朱
      湖於原審除表示其於警詢時之供述非出於自由意志，係受
      精神疾病影響，並提出其中度精神障礙之身心障礙手冊為
      證，本院審酌其於警詢時並未就警察詢問內容完全配合，
      故其陳述當時當未受其疾病影響，其自由意志應未受限制
      ，惟其於警詢供述內容亦未與卷附通聯紀錄一致，故其先
      前之陳述並非在有可信為真實之特別情況下所為者，其於
      警詢及原審之供述受外力干擾之程度並無不同，且本案尚
      有較為客觀可信之通訊監察紀錄及譯文足供認定其犯行，
      故證人林朱湖於警詢之證述並非有不可取代性，既未具特
      別可信性及必要性，故認無證據能力。至證人周大鑫於警
      詢之供述，與審判中之證述不同，而其於警詢陳述內容亦
      與通訊監察內容有出入，其先前之陳述亦非係在有可信為
      真實之特別情況下所為，且其警詢時與審判階段所受外力
      干擾之情況並無不同，又既另尚有較客觀之通訊監察譯文
      足為認定被告犯行之有無，故認此部分之警詢筆錄亦無特
      別可信性及必要性，無證據能力。
（三）被告以外之人於偵查中向檢察官所為之陳述，除顯有不可
      信之情況者外，得為證據，刑事訴訟法第159條之1第2項
      定有明文。證人林宛萍於97年5月5日偵查中之證詞，業經
      具結，且自筆錄內容觀之，並無不正取供之情事，無顯不
      可信之情況，依上開規定，自有證據能力。
（四）以行動電話通訊之監聽譯文，係檢察官依據通訊保障及監
      察法核發通訊監察書，實施通訊監察而取得，依錄音設備
      之機械作用真實保存上訴人等當時通訊之內容，被告對本
      件監聽紀錄及譯文所載通訊內容均不爭執，該監聽譯文自
      得為證據。
二、認定犯罪事實所憑證據及理由：
（一）犯罪事實一、（一）、（二）部分：
  １、被告固坦承有收受林朱湖之300元及交付第二級毒品之事
      實，惟辯稱僅有1次合資購買第二級毒品，並無如事實欄
      所載2次交付毒品之犯行，亦非如檢察官認定係販賣或轉
      讓毒品之犯行等語。檢察官起訴認被告所為係販賣第二級
      毒品罪，經原審均判決無罪後，以證人林朱湖警詢之供述
      可採，並有卷附通聯紀錄為證，提起上訴。
  ２、經查：
    (1)證人林朱湖於原審證稱96年7月26日14時52分許確有交付
      300元予被告後，被告交付第二級毒品供其施用（見原審
      卷第133頁）；96年7月28日亦有交付500元予被告，被告
      交付第二級毒品供其施用，因其認所拿之份量較少，故曾
      以電話要求被告補給伊（見原審卷第134、135頁）等語。
      此核與卷附通聯紀錄相符，亦與證人郭汝俊證稱林朱湖於
      警詢中供稱96年7月26日交付300元予被告之詞相合。則證
      人林朱湖於原審就分別交付300元及500元後，被告確有於
      如事實欄所載時、地分別交付300、500元之第二級毒品安
      非他命予證人林朱湖施用之事實堪以認定。故被告辯稱僅
      交付林朱湖1次安非他命云云，尚非可採。
    (2)再依證人林朱湖於原審證稱之:「我們兩個是合資出錢購
      買，當時安非他命1克要4千元，3百元怎麼買？那天一人
      出多少錢我忘了。」等語，則依其證詞雖可認定被告有向
      證人林朱湖收取300元，並交付第二級毒品安非他命之事
      實，惟尚無法依此認定被告有販賣第二級毒品予林朱湖之
      犯行。且由該日14時52分監聽譯文內容，證人林朱湖說「
      我們300塊去租片那個...」，雖未提及要向被告購買安非
      他命之內容，惟證人林朱湖於原審已證稱當日電話中確有
      要被告「去拿安非他命」之意（見原審卷第133頁），以
      被告與林朱湖於該次電話中所述之情形，證人林朱湖係要
      被告幫其取得第二級毒品，況以300元之價額，確實難以
      購得相當數量之安非他命，故依被告與林朱湖2人上開通
      話內容，尚難認證人林朱湖有向被告購買第二級毒品之犯
      行。復再參以卷附通聯紀錄所示，被告與林朱湖2人間交
      往應係密切，甚至證人林朱湖意識不清時其友人均知連絡
      被告，依通聯紀錄所載，實難認被告所為係與林朱湖合資
      購買第二級毒品安非他命，被告應係有可購得第二級毒品
      之管道，故應無購毒管道之朋友林朱湖之請求代為購買如
      通聯紀錄所載金額之第二級安非他命以供施用，尚無法以
      上開通聯紀錄認定被告有販賣安非他命予林朱湖之事實。
    (3)至被告辯稱2人係合資部分，則顯然與事實不符，蓋若2
      人係合資購毒供施用，豈可能於電話中僅由證人林朱湖稱
      要「300元租片」，而無2人就合資多少等細節商量之事實
      ？再參以被告就合資部分先後供述不同，其有辯稱林朱湖
      出300元，伊出700元，僅合資購買第二級毒品1次云云，
      而於原審準備程序時則供稱伊與林朱湖合資購毒，林朱湖
      出300元，伊出500元，林朱湖要求分一半，伊不肯，故起
      口角，伊最後分林朱湖10分之3，伊10分之7，伊分多一點
      點，之後就未再連絡等語（見原審卷第41頁）。先後就合
      資之金額供述不同，顯然難信為實在，且此部分供述核與
      通訊監察譯文所載之被告於96年7月28日仍再與林朱湖電
      話連絡並談論交付500元毒品及補毒品之事實不符，故被
      告辯稱僅係合資及林朱湖附合其所述供稱2人係合資購毒
      之詞雖未能信為實在，然亦無法以此證明被告所為涉犯販
      賣第二級毒品之罪名。
    (4)再參以卷附臺灣花蓮地方法院檢察署96年甲○兆仁聲監(
      續)字第236號通訊監察書及譯文（警卷第41-45頁）。依
      被告與證人林朱湖96年7月26日通話內容所示，證人林朱
      湖係欲以300元購毒，96年7月28日通話內容係欲以500元
      購毒，2次顯係不同金額及數量，且依28日通話內容所稱
      之「補給」，應係指林朱湖以500元購毒該次，並非數日
      前以300元購毒該次之不足，故依訊訊監察記錄足以證明
      被告與證人林朱湖係分別2次就交付第二級毒品及金額連
      絡並約定之事實，堪見被告與林朱湖2人確有如事實欄所
      載之通話而請求交付毒品之事實，被告之辯解不可採。
    (5)依上開監聽譯文，雖可認定被告有交付300元及500元第二
      級毒品安非他命予林朱湖之行為，惟並無證據足以證明證
      人林朱湖交付不符市場買賣行情之金錢得以向被告購得第
      二級毒品，況因販賣毒品之人為避免被查獲，通常僅與特
      定之人連絡，而參以上開通聯紀錄顯示，證人林朱湖雖有
      施用毒品，惟並無自己管道可連絡並取得毒品，此得自其
      稱「我們300塊去租片…」之詞語，可推知林朱湖係欲施
      用毒品，惟依其能力及金錢均無法自行取得，故依其內容
      應係要求被告代為連絡並購買，則被告所為當僅係基於幫
      助施用毒品之人取得毒品供施用，而此2次交易之數量、
      金額均較市場行情為低，亦難認被告有何營利之行為，綜
      上所述，應認被告2次所為，僅係幫助林朱湖取得第二級
      毒品供施用，故其所為係犯幫助施用第二級毒品之犯行。
      又被告所為係幫同欲施用毒品之人以其所交付之金錢取得
      第二級毒品供施用，故並無轉讓之犯意，其所為亦與轉讓
      第二級毒品之構成要件有別。
    (6)綜上所述，再參以被告坦承於96年7月26日下午3時許，確
      有與林朱湖在王母娘娘廟附近見面並購買第二級毒品等情
      ，足以認定被告確有2次幫助林朱湖取得第二級毒品供施
      用之事實。且並無證據足以認定被告上開所為係販賣或轉
      讓第二級毒品，故被告此2部分幫助施用第二級毒品犯行
      明確，應予依法論科。
（二）犯罪事實一、（三）部分─
  １、檢察官起訴及原審認定被告所為係販賣第二級毒品罪，被
      告固坦承有幫周大鑫連絡陳俊宏購買毒品，惟否認有何共
      同販賣安非他命犯行，辯稱：伊人在火車上，所以把一個
      吸食安非他命的朋友陳俊宏的電話給周大鑫，請他們自己
      聯絡，後來因為他們兩個不熟，相約的地點又碰不到面，
      才會一直打給伊，僅有幫助施用第二級毒品犯行等語。
  ２、經查：
    (1)依證人周大鑫於原審之證詞，其結稱:「我毒癮發作，請
      乙○○去找毒品，乙○○人在要去台北的火車上，說要介
      紹朋友跟我接洽，結果約到燦坤賣場，後來那個朋友有來
      ，是來1部車，車上坐了3個人，我把1千元（後更正為4千
      元）丟給他們，毒品就丟給我，我沒有跟他們多說什麼，
      因為大家都不認識，我在車邊，對方把窗戶搖下來交易，
      我沒有上車」等語，核與通訊監察紀錄大致相符，足認與
      證人周大鑫交易毒品之人並非被告，被告僅代為連絡購買
      毒品之人甚明，則被告幫助周大鑫與販毒者連絡後購得第
      二級毒品供施用，再核以被告於本院之供述，足以證明被
      告所為當係構成幫助施用第二級毒品之犯行。
    (2)再參以證人陳俊宏於原審之證詞，其證稱當日被告所聯絡
      與周大鑫接洽之人，即為其本人等語。再參以卷附通訊監
      察紀錄所示，及證人周大鑫上開證述內容，足以證明被告
      係連絡證人陳俊宏後，由證人周大鑫向證人陳俊宏購得第
      二級毒品供施用。然依其證詞，尚難認定與被告間就販賣
      行為有何共犯關係。
    (3)至證人陳俊宏雖於原審證述:「我只有答應幫乙○○問問
      看，但後來我找不到人，所以沒有去現場，譯文內容是我
      跟乙○○對話沒錯，不過我只是敷衍他，因為我不好意思
      拒絕他」云云，及證人周大鑫於原審證述:「我確定陳俊
      宏不是當天（96年7月29日）到場交易毒品的人」云云，
      惟此均與卷附（警卷第48-51頁）96年7月29日22時45分、
      22時49分、23時1分、23時25分、23時26分、23時30分、
      23時42分、23時43分、23時52分、23時54分等10通監聽譯
      文內容及被告之供述不符，不可採信。
    (4)依上開證人周大鑫及陳俊宏之證詞，僅足以證明被告於證
      人周大鑫需用第二級毒品時，代為連絡證人陳俊宏，證人
      周大鑫因而以4千元向證人陳俊宏購得第二級毒品，依上
      開證據，尚無法認定被告有與證人陳俊宏共同販賣第二級
      毒品之犯意連絡及行為分擔。再依卷附通聯紀錄，亦僅足
      以認定被告連絡陳俊宏販賣4千元0.7公克之第二級毒品予
      周大鑫，惟其間並無對該次毒品之提供或所得款項之分配
      予以討論或就販賣行為有何犯意連絡之交談，故被告辯稱
      伊僅幫周大鑫聯絡向陳俊宏購買第二級毒品之辯詞尚堪採
      信。
    (5)此參以通訊監察紀錄、譯文（警卷第48-52頁）所載，證
      人周大鑫於96年7月29日22時45分許與被告通話內容，明
      確顯示周大鑫欲購買毒品，但無法連絡（他都不講話呀!
      就這樣我就掛掉了!），並問被告「有辦法嗎？」，被告
      雖告知伊並不在花蓮，但可叫其朋友去等語。又參以被告
      與證人陳俊宏隨後之通話內容，係連絡陳俊宏以4千元販
      賣第二級毒品0.7公克予證人周大鑫等情，核與被告供稱
      之於96年7月29日在離開花蓮之火車上，接獲周大鑫來電
      詢問購買安非他命，嗣並聯絡友人陳俊宏前往交易乙節大
      致相符。且參以上開證人之證詞及通訊監察資料，可知該
      次第二級毒品之交易行為，係存在於證人周大鑫與陳俊宏
      間，被告雖有連絡陳俊宏，且於電話中與陳俊宏談論毒品
      數量及金額，然此亦僅係一般代為連絡購物之方式，並無
      證據證明被告有參與其後證人周大鑫與陳俊宏完成毒品之
      交易行為，故依上開證據雖足以證明被告幫助周大鑫購得
      第二級毒品供施用，惟尚未能證明被告與陳俊宏間有何共
      同販賣第二級毒品之犯意聯絡或行為分擔。
    (6)又雖依監聽譯文內容所示，被告係直接與證人陳俊宏聯絡
      並談論交易數量及金額，並非僅將陳俊宏之電話號碼告訴
      周大鑫，由周大鑫自行與陳俊宏聯絡，被告係直接與周大
      鑫談妥交易數量為0.7公克之安非他命及價格為4千元，且
      與陳俊宏間有:「你到那邊打給我，我叫他（周大鑫）過
      去，跟他拿4000喔！...記得0.7就好了喔！不要拿太多（
      毒品），不然以後我很難做喔！」等語，然此就一般幫助
      購買之人亦有相同之用詞，就該次毒品交易而言，並無證
      據認定被告與陳俊宏間有共同販賣之犯意，被告之意應係
      在幫助周大鑫施用第二級毒品，尚無與陳俊宏共同販賣或
      基於得利而介紹周大鑫向陳俊宏購買第二級毒品之媒介犯
      行。該次販賣行為係周大鑫與陳俊宏間，雖係經由被告聯
      繫方交易完成，惟並無證據足以認定所販賣之第二級毒品
      或陳俊宏與被告間有何關係，或被告與陳俊宏有共同犯意
      聯絡。
    (7)綜上所述，本件係被告連絡周大鑫及陳俊宏後，由周大鑫
      依被告確定之數量及金額向陳俊宏購得4千元0.7公克之第
      二級毒品安非他命。被告雖有與陳俊宏就數量、金額為討
      論，然並無證據認定其間就販賣行為有犯意連絡及行為分
      擔（如毒品係2人共有或陳俊宏就販賣所得與被告間有何
      分配等共同犯意連絡事項）。故被告上開所為，應係幫助
      欲施用第二級毒品之周大鑫向陳俊宏於上開時地，購買4
      千元、0.7公克安非他命，供周大鑫施用之犯行，此亦核
      與被告之供述相符，故被告幫助施用第二級毒品之犯罪事
      證明確，應予依法論科。
（三）犯罪事實一、（四）部分：
  １、檢察官起訴認被告係涉犯販賣第一級毒品罪，被告否認販
      賣犯行，辯稱僅基於幫助施用之意交付第一級毒品，原審
      認被告所為係犯幫助施用第一級毒品罪，檢察官不服，提
      起上訴。
  ２、經查：
    (1)依證人林宛萍於偵查中之證詞，證人林宛萍於97年5月5日
      偵查中證稱:我都找不到人拿海洛因，就拜託被告去幫我
      調，他也有幫我調到，他本身應該是沒有施用海洛因，每
      次我跟他講要他幫我調時，他都會叫我不要再找他，因為
      他沒有海洛因，他都說他是義務，但是他確實有幫我調成
      功過海洛因。我每次缺海洛因都跟被告調，被告都會說，
      『姐啊！這是最後一次』，不過我每次都還是拜託他，我
      有在下美崙統冠超市跟被告交易，我拿三張中獎的發票6
      百元給他，他就給我一點點海洛因的量，用香煙紙捲起來
      等語。
    (2)再參以臺灣花蓮地方法院檢察署96年甲○兆仁聲監(續)字
      第236號通訊監察書、通訊監察紀錄、譯文所示，被告於9
      6年7月28日17時55分許與林宛萍通話時表示「妳剛才打電
      話，妳也知道我這邊沒有嘛！是朋友的，他人在北埔呀，
      我跟他說朋友要處理一個，他叫我過去，我去妳那邊拿錢
      ，然後我再過去，再回來。」，及證人林宛萍於96年7月2
      9日17時58分許，於電話中要求被告為其「調」（海洛因
      ），被告告知其朋友說幫林宛萍「捲煙捲」，然因被告至
      同日18時06分許尚未能取得林宛萍所需要之第一級毒品，
      故林宛萍於其間曾再另打電話尋求他人幫忙，因無結果，
      再因毒癮難忍，故仍於同日19時47分許再以電話要求被告
      為其想辦法，被告於電話中同意幫其想辦法，之後方交付
      如林宛萍事後證述之事實，有通訊監聽譯文附卷可參（見
      原審卷第79-81頁）。則依被告與林宛萍間之對話，僅能
      證明證人林宛萍確係於毒癮難熬時打電話要求被告幫其想
      辦法解癮，其真意應係請求被告為其尋求第一級毒品解癮
      ，再參以證人林宛萍交付予被告用以購買毒品之金錢僅1
      千元或中獎之統一發票共600元等，均係小量且一望即知
      難以獨自購得之金額，顯難認被告有營利之犯意或有何得
      利之意圖，應如其所述，明知林宛萍欲施用毒品，幫其取
      得以供施用，故其所為應構成幫助施用第一級毒品罪。
    (3)依上開2人通話內容，被告當時確實係受林宛萍之請求，
      基於幫助林宛萍之主觀犯意，為林宛萍聯絡海洛因藥頭調
      貨，其本身並未持有海洛因供販賣之用，又96年7月28 日
      22時46分17秒，被告傳簡訊予林宛萍表示「朋友說一張本
      來就只有這樣而已」，亦僅足認被告嗣後確實有為林宛萍
      調貨成功，均未能證明被告有販賣第一級毒品海洛因予林
      宛萍之犯行。又雖被告確有為林宛萍聯繫購毒事宜之行為
      ，然其係基於幫助施用第一級毒品之人取得欲施用之毒品
      ，核與藥事法第83條第1項牙保禁藥罪之規定未合。且被
      告雖係先向他人取得第一級毒品海洛因後，再以相同價格
      出售予林宛萍，並未因而獲利，惟被告並非係基於轉讓之
      意為之，係於林宛萍有施用毒品要求時，幫助其取得第一
      級毒品以供施用，故被告所為亦核與毒品危害防制條例第
      8條第1項之轉讓第一級毒品罪之要件不符，併予敘明。
    (4)綜上，被告上開幫助施用海洛因2次之犯行，均事證明確
      ，亦堪認定，應予依法論科。
三、撤銷改判、上訴駁回理由：
（一）檢察官就犯罪事實一（一）、（二）部分（即原審認定無
      罪部分）上訴，認係涉犯毒品危害防制條例第4條第2項之
      罪，本院認定被告此2部分係涉犯幫助施用第二級毒品罪
      ，理由業如前述，原審認此部分被告犯罪不能證明，而為
      無罪之諭知，尚有違誤，檢察官上訴認所涉之罪雖與本院
      認定不同，惟原審既有上開違誤，自應由本院撤銷改判。
（二）就犯罪事實一（三）部分，檢察官上訴認原審量刑有誤，
      被告就此部分亦上訴，辯稱無販賣第二級毒品之意。檢察
      官就此部分上訴理由所述，顯係誤解刑法第47條規定之內
      容，而被告辯稱僅幫助周大鑫購買第二級毒品為有理由，
      原審就此部分之認定亦有違誤，故此部分被告上訴為有理
      由，應予撤銷改判。
（三）犯罪事實一（四）部分，檢察官上訴認被告此部分係涉犯
      販賣第一級毒品罪，尚有未當，業如前述，故被告所為係
      犯幫助施用第一級毒品罪2罪，原審審酌被告為高中肄業
      擔任廚師之中年男子，因受林宛萍毒癮發作之請求而基於
      幫助犯意，代為調貨2次，影響國民健康等情，分別量處
      有期徒刑4月，尚稱妥適，檢察官此部分上訴並無理由，
      應予駁回。
四、論罪科刑：
（一）核被告所為犯罪事實（一）至（三）部分，均係犯毒品危
      害防制條例第10條第2項之幫助施用第二級毒品罪，所為
      犯罪事實（四）部分，係犯毒品危害防制條例第10條第1
      項之幫助施用第一級毒品罪。
（二）檢察官原起訴被告販賣第二級毒品予周大鑫、林朱湖及販
      賣第一級毒品予林宛萍，惟經本院調查結果，認被告於代
      周大鑫連絡陳俊宏、及為林朱湖、林宛萍連絡不詳姓名之
      成年人分別購得第一、二級毒品並交付予前開之人之際，
      並無意圖販賣第二級毒品安非他命及第一級海洛因或轉讓
      上開毒品之犯意，亦無營利之意圖，亦無媒介他人購毒之
      犯意，僅係分別受周大鑫、林朱湖及林宛萍等人毒癮發作
      之請求，代為幫同連絡販毒之人，使其等得以獲取毒品供
      解癮，其所為雖確有幫助周大鑫、林朱湖及林宛萍分別購
      得安非他命或海洛因，惟與販賣、媒介、轉讓等犯行均有
      別，被告所為應僅係基於幫助他人犯罪之意為之，係屬幫
      助犯，本院認定之被告犯行與檢察官起訴之事實，於社會
      基本事實係屬同一範圍，本院自得審理，並分別變更起訴
      法條為幫助施用第一、二級毒品罪。
（三）被告行為後刑法第41條業於98年1月21日公布修正，並自
      98年9月1日施行，其中修正前第41條第2項部分，業經修
      正為同條第8項，其內容大致相同，故不為新舊法比較，
      然因修正前第41條第2項，另經司法院大法官會議98年6月
      19 日公布之釋字第662號解釋，認就該項排除適用同條第
      1項得易科罰金規定部分，與憲法第23條規定及釋字第366
      號解釋意旨不符，經宣告失其效力，應依釋字第662號解
      釋意旨超過6個月部分亦得易科罰金。至刑法第42條之修
      正僅涉及檢察官指揮執行部分，故不比較新舊法之適用，
      併予敘明。
（四）被告有如事實欄所述經執行有期徒刑完畢之事實，有台灣
      高等法院被告前案紀錄表乙份附卷可稽，其於5年內故意
      再犯本案有期徒刑以上之罪，均為累犯，皆應依刑法第47
      條第1項之規定加重其刑。被告所犯幫助施用犯行，均得
      依刑法第30條第2項之規定減輕其刑，並依法先加後減之
      。
（五）被告所犯如事實欄所各罪，時間不同，犯意各別，均應分
      論併罰。
（六）爰審酌被告前有施用毒品犯行，現仍在監執行中，其於本
      次查獲之犯行，集中於96年7月26日至28日間，其至臺北
      工作之前，自96年8月後，即再無被告與可疑施用毒品之
      人之通聯記錄，核與被告於本院審理時所辯之其欲脫離毒
      品、照顧新成立之家庭及成員，故將手機丟棄，以示決心
      等語，及卷附通訊監察資料僅至96年8月7日止之事實均相
      符（見警卷第39-52頁），足見被告供稱其有改過之心應
      係實在，且所為均係基於幫助他人施用毒品之犯意為之，
      雖係不法且危害他人身體健康，然其分別幫助之人皆係原
      即有施用毒品之人，且所購得毒品之數量非鉅，幫助周大
      鑫以4千元購得第二級毒品安非他命施用、幫助林朱湖分
      別購得300元及500元之第二級毒品安非他命供施用，其犯
      罪所生之損害程度尚非嚴重，再參以被告犯罪後承認部分
      幫助施用犯行，其態度雖非甚佳，但因係涉犯販毒罪行，
      衡情，僅係情急下所為保全自己之作為，尚難認惡性重大
      或態度不佳等一切情狀，就其所犯上開各罪分別量處如主
      文第二項所示之刑，並均諭知其易科罰金之折算標準。且
      與上訴駁回之幫助施用第一級毒品罪2罪部分定其應執行
      刑如主文第四項所示之刑，並依98年6月19日公布之釋字
      第662號解釋，就上開判決所定之應執行刑雖超過6個月，
      認仍得易科罰金之解釋文，而諭知其易科罰金之折算標準
      。
貳、無罪部分：
一、公訴意旨另略以：被告乙○○於附表所示時、地販賣安非他
    命予周大鑫3次，係犯毒品危害防制條例第4條第2項之販賣
    第二級毒品安非他命罪嫌云云。
二、按犯罪事實應依證據認定之，無證據不得認定犯罪事實，又
    不能證明被告犯罪者，應諭知無罪之判決，刑事訴訟法第15
    4條第2項、第301條第1項分別定有明文。次按認定犯罪所憑
    之證據，雖不以直接之證據為限，間接證據亦包含在內，然
    而無論直接證據或間接證據，其為訴訟上之證明，須於通常
    一般人均不致有所懷疑，而得確信其為真實之程度者，始得
    據為有罪之認定，倘其證明尚未達於此一程度，而有合理之
    懷疑存在時，事實審法院復已就其心證上理由予以闡述，敘
    明其無從為有罪之確信，因而為無罪之判決，尚不得任意指
    為違法；又刑事訴訟法第161條已於91年2月8日修正公布，
    修正後同條第1項規定：檢察官就被告犯罪事實，應負舉證
    責任，並指出證明之方法。因此，檢察官對於起訴之犯罪事
    實，應負提出證據及說服之實質舉證責任。倘其所提出之證
    據，不足為被告有罪之積極證明，或其闡明之證明方法，無
    從說服法官以形成被告有罪之心證，基於無罪推定之原則，
    自應為被告無罪判決之諭知，最高法院76年臺上字第4986號
    、92年臺上字第128號分別著有判例可資參照。
三、訊據被告堅詞否認有附表所示販賣安非他命予周大鑫之犯行
    ，辯稱其當時已在臺北工作等語，檢察官認被告涉犯此部分
    罪嫌，係以證人周大鑫警詢中之證詞為其依據。惟經查：
（一）證人周大鑫於原審結稱:「我警詢所述向乙○○買過4次毒
      品，前3次在中山路燦坤賣場，第4次是乙○○送貨到我家
      ，金額是1千元到3千元，並不實在，地點、金額都是我編
      的，我們兩人只是一起吸食」等語，其既已到庭承認警詢
      中指稱被告乙○○涉犯販賣第二級毒品犯行係不實，故證
      人周大鑫之證詞自不足以證明被告有如附表所示之犯行。
（二）況本院認定證人周大鑫於警詢中之供述並未具有特別可信
      性，無證據能力，除上開證人周大鑫於原審所為警詢供述
      不實之證述外，其警詢時供述之時、地、金額等，與卷附
      通訊監察資料比對，亦無法認定確有其事，故警詢筆錄實
      難認為有較可信之特別情形，故亦無從以其陳述證明被告
      有如附表所示之犯行。
（三）故如附表所示之3次犯行，除證人周大鑫於警詢不具證據
      能力且有瑕疵之證述外，檢察官上訴亦未提出其他證據如
      通訊監察紀錄等以資證明被告犯行。綜上所述，附表所示
      犯行，檢察官所舉證據尚不足以證明被告犯罪，本院復查
      無其他積極證據足以證明被告有此部分販賣安非他命之犯
      行。故原審就附表所示部分均諭知無罪，並無違誤，檢察
      官上訴指摘此部分原判決有誤，並無理由，其上訴應予駁
      回。
據上論斷，應依刑事訴訟法第364條、第368條、第369條第1項前
段、第299條第1項前段、第300條，毒品危害防制條例第10條第1
項、第2項，刑法第11條前段、第30條第1項前段、第2項、第47
條第1項、第51條第5款、第41條第1項，判決如主文。
本案經檢察官翟光軍到庭執行職務。
中    華    民    國    98    年    11    月    20    日
                     刑事庭審判長法  官  何方興
                                 法  官  林德盛
                                 法  官  王紋瑩
以上正本證明與原本無異。
本判決被告關於第二級毒品部分均不得上訴。
被告關於第一級毒品部分及檢察官均得上訴。
如不服本判決，應於收受送達後10日內向本院提出上訴書狀，其
未敘述理由者，並得於提起上訴狀後10日內向本院補提理由書（
均須按他造當事人之人數附繕本)「切勿逕送上級法院」。
中    華    民    國    98    年    11    月    20    日
                                 書記官  李芸宜
附錄本判決論罪科刑法條：
毒品危害防制條例第10條：
施用第一級毒品者，處6月以上5年以下有期徒刑。
施用第二級毒品者，處3年以下有期徒刑。
附表
   ┌───┬───┬──────┬────┬────┬────┬────┐
   │編號  │對象  │時間、地點  │購買金額│次數    │毒品名稱│使用電話│
   ├───┼───┼──────┼────┼────┼────┼────┤
   │一    │周大鑫│96年8月間某 │1000元  │1次     │第二級毒│00000000│
   │      │      │日，在花蓮市│        │        │品安非他│83號    │
   │      │      │中山路燦坤賣│        │        │命      │        │
   │      │      │場附近（公訴│        │        │        │        │
   │      │      │檢察官更正）│        │        │        │        │
   │      │      │            │        │        │        │        │
   ├───┼───┼──────┼────┼────┼────┼────┤
   │二    │周大鑫│96年8月間某 │1000元  │1次     │同上    │同上    │
   │      │      │日，在同上地│        │        │        │        │
   │      │      │點（公訴檢察│        │        │        │        │
   │      │      │官更正）    │        │        │        │        │
   ├───┼───┼──────┼────┼────┼────┼────┤
   │三    │周大鑫│96年12月28日│1000元  │1次     │同上    │同上    │
   │      │      │，在花蓮市國│        │        │        │        │
   │      │      │富十九街50巷│        │        │        │        │
   │      │      │1號住處（公 │        │        │        │        │
   │      │      │訴檢察官更正│        │        │        │        │
   │      │      │）          │        │        │        │        │
   └───┴───┴──────┴────┴────┴────┴────┘


司法院資訊處製作；財團法人民間司法改革基金會備份。
